臺灣臺中地方法院刑事判決
111年度易字第1056號
聲  請  人  臺灣臺中地方檢察署檢察官
被      告  陳建安


上列被告因賭博案件，經檢察官聲請簡易判決處刑（111年度偵
字第10371號），本院認不宜以簡易判決處刑（111年度中簡字第
956號），改依通常程序審判，判決如下：
    主  文
陳建安意圖營利，供給賭博場所，累犯，處有期徒刑參月，如易
科罰金，以新臺幣壹仟元折算壹日。未扣案手機壹支及犯罪所得
新臺幣壹萬元，均沒收，於全部或一部不能沒收或不宜執行沒收
時，追徵其價額。
    犯罪事實
一、陳建安基於反覆實施在公眾得出入之場所賭博財物、意圖營
    利供給賭博場所及意圖營利聚眾賭博之集合犯意，自民國11
    0年12月3日起至同年月30日遭查獲時止，自任組頭，以提供
    其位在臺中市○○區○○路00巷00號住處，作為公眾得出入之賭
    博場所，經營地下臺灣彩券「今彩539」簽賭站，聚集不特
    定之多數人至該處當面或以通訊軟體LINE或電話向其簽選號
    碼與之賭博財物。其賭博方法係由賭客自1至39號39個號碼
    中，任意簽選5個號碼下注，每注賭金為新臺幣（下同）1元
    至100元不等，並核對臺灣彩券「今彩539」之開獎號碼決定
    輸贏作為兌獎依據，如簽中「2星」（即簽中2個號碼，餘類
    推）、「3星」、「4星」者，分別可獲得53倍、570倍、570
    0倍之彩金；如未簽中，則所繳之賭金即歸陳建安所有，以
    此從中牟利。嗣為警於110年12月30日下午5時許，持本院核
    發之搜索票，在上址簽賭站執行搜索，於陳建安所持用之手
    機（未扣案）內查得賭客當日下注而傳送之LINE訊息及紙條
    照片而查獲。
二、案經臺中市政府警察局烏日分局報告臺灣臺中地方檢察署檢
    察官偵查後聲請簡易判決處刑。
    理  由
一、證據能力方面：
    按被告以外之人於審判外之陳述，雖不符刑事訴訟法第159
    條之1至第159條之4之規定，而經當事人於審判程序同意作
    為證據，法院審酌該言詞陳述或書面陳述作成時之情況，認
    為適當者，亦得為證據。當事人、代理人或辯護人於法院調
    查證據時，知有第159條第1項不得為證據之情形，而未於言
    詞辯論終結前聲明異議者，視為有前項之同意，刑事訴訟法
    第159條之5定有明文。而其立法意旨在於傳聞證據未經當事
    人之反對詰問予以核實，乃予排斥。惟若當事人已放棄對原
    供述人之反對詰問權，於審判程序表明同意該等傳聞證據可
    作為證據，基於尊重當事人對傳聞證據之處分權，及證據資
    料愈豐富，愈有助於真實發見之理念，此時，法院自可承認
    該傳聞證據之證據能力。經查，本判決所引用下列各項以被
    告以外之人於審判外之陳述為證據方法之證據能力，業經本
    院於審判期日時予以提示並告以要旨，而檢察官及被告陳建
    安均未爭執證據能力，且迄至本院言詞辯論終結前均未聲明
    異議。本院審酌該等資料之製作、取得，尚無違法不當之情
    形，且均為證明犯罪事實存否所必要，認為以之作為證據應
    屬適當，揆諸上開規定，自均具證據能力。
二、認定犯罪事實所憑及理由：
　　訊據被告對於上開犯罪事實於警詢、偵查及本院審理時均坦
    承不諱，經查，並有職務報告、被告手機通訊軟體LINE訊息
    翻拍照片、手機內紙條照片之翻拍照片在卷可證。而按修正
    前刑法第266條（新舊法比較部分，詳下述）第1項規定「在
    公共場所或公眾得出入之場所賭博財物者，處3萬元以下罰
    金。但以供人暫時娛樂之物為賭者，不在此限。」立法者係
    考量賭博犯罪若在公共場合或公眾得出入之場所進行，民眾
    可輕易見聞，恐造成群眾仿效跟進而參與賭博，終至群眾均
    心存僥倖、圖不勞而獲，因之敗壞風氣，需加以處罰，反之
    ，在非公共場所或非公眾得出入之場所賭博財物，其貽害社
    會尚輕，故家庭間偶然賭博，不包括於本條之內。惟此所謂
    之「公共場所或公眾得出入之場所」，並不以法令所容許或
    社會所公認者為限，如供給賭博用之花會場、輪盤賭場及其
    他各種賭場，縱設於私人之住宅，倘依當時實際情形，可認
    係屬公眾得出入之場所者，亦足當之；又如賭博者雖未親自
    赴場賭博，而由他人轉送押賭，但既係基於自己犯罪之意思
    ，仍應依本罪之正犯處斷，有司法院院字第1371、1921、40
    03號解釋意旨可資參照。是以私人住宅如供不特定之人得以
    出入賭博者，該場所仍屬公眾得出入之場所，至於賭客係到
    場下注賭博，或以電話、傳真、電腦網路、或行動電話之通
    訊軟體等方法傳遞訊息，下注賭博，均非所問（最高法院10
    8年度台非字第148號判決、109年度台非字第44號判決意旨
    參照）。查被告係提供其位在臺中市○○區○○路00巷00號住處
    ，作為公眾得出入之賭博場所，經營地下臺灣彩券「今彩53
    9」簽賭站，聚集不特定之多數人至該處當面或以通訊軟體L
    INE或電話向其簽選號碼與之賭博財物之情，業據被告於本
    院審理時自陳在卷，是被告自構成修正前刑法第266條第1項
    之在公眾得出入之場所賭博財物罪。是被告之自白與事實相
    符，堪以採信。本案事證明確，被告上揭犯行，洵堪認定，
    應予依法論科。
三、論罪科刑：
  ㈠按行為後法律有變更者，適用行為時之法律。但行為後之法
    律有利於行為人者，適用最有利於行為人之法律，刑法第2
    條第1項定有明文。查被告為本案行為後，刑法第266條業於
    111年1月12日修正公布施行，並於同年月14日生效。修正前
    刑法第266條第1項規定：「在公共場所或公眾得出入之場所
    賭博財物者，處3萬元以下罰金。但以供人暫時娛樂之物為
    賭者，不在此限。」，修正後第1、2、3項則規定：「在公
    共場所或公眾得出入之場所賭博財物者，處5萬元以下罰金
    。以電信設備、電子通訊、網際網路或其他相類之方法賭博
    財物者，亦同。前2項以供人暫時娛樂之物為賭者，不在此
    限。」，經比較修正前、後規定，修正後刑法第266條第1、
    2、3項之規定並未有利於被告，比較新、舊法結果，應以被
    告行為時即修正前刑法第266條第1項之規定對被告較為有利
    。
  ㈡核被告所為，係犯修正前刑法第266條第1項前段之在公眾得
    出入之場所賭博財物罪、刑法第268條前段之意圖營利供給
    賭博場所罪及同條後段之意圖營利聚眾賭博罪。
  ㈢被告既係經營地下臺灣彩券「今彩539」簽賭站，接受不特定
    之多數人前來上址處所當面或以通訊軟體LINE或電話向其簽
    選號碼與之賭博財物，則被告前揭在公眾得出入之場所賭博
    財物、意圖營利供給賭博場所及意圖營利聚眾賭博之行為態
    樣，原本即分別具有預定數個同種類行為反覆實行之性質，
    係基於概括之犯意，在密切接近之一定時、地持續實施，且
    係侵害同一之法益，各行為之獨立性極為薄弱，依一般社會
    健全觀念，在客觀上認為符合一個反覆、延續性之行為概念
    ，屬法律上之集合犯，被告自110年12月3日起至同年月30日
    下午5時許遭查獲為止，上開在公眾得出入之場所賭博財物
    、意圖營利供給賭博場所及意圖營利聚眾賭博之犯行，各應
    評價為包括一罪。而被告以一行為觸犯在公眾得出入之場所
    賭博財物罪、意圖營利供給賭博場所罪及意圖營利聚眾賭博
    罪，為想像競合犯，應依刑法第55條規定從一重之意圖營利
    聚眾賭博罪處斷（最高法院79年度台非字第206號號裁判意
    旨參照）。
  ㈣按刑法第47條第1項有關累犯加重本刑部分，不生違反憲法一
    行為不二罰原則之問題。惟其不分情節，基於累犯者有其特
    別惡性及對刑罰反應力薄弱等立法理由，一律加重最低本刑
    ，於不符合刑法第59條所定要件之情形下，致生行為人所受
    之刑罰超過其所應負擔罪責之個案，其人身自由因此遭受過
    苛之侵害部分，對人民受憲法第8條保障之人身自由所為限
    制，不符憲法罪刑相當原則，牴觸憲法第23條比例原則。於
    此範圍內，有關機關應自本解釋公布之日起2年內，依本解
    釋意旨修正之。於修正前，為避免發生上述罪刑不相當之情
    形，法院就該個案應依本解釋意旨，裁量是否加重最低本刑
    ，司法院釋字第775號解釋文參照。是法官應於個案量刑裁
    量時具體審認被告有無特別惡性及對刑罰反應力薄弱之情。
    查聲請簡易判決處刑書已載明及公訴檢察官亦當庭主張被告
    構成下列累犯之事實，且聲請簡易判決處刑書復載明請依刑
    法第47條第1項規定酌情加重其刑，及公訴檢察官當庭主張
    被告所為與前案手法、罪質、法益侵害相似，故被告在前案
    執畢後，5年內再犯本案，構成累犯，顯見被告對於法律遵
    循的意識及刑罰反應能力薄弱，如依法加重法定最低度刑應
    無司法院釋字第775號所指，被告所受刑罰超過其負擔之疑
    慮，故建請依法加重其刑，並提出本院109年度中簡字第128
    號判決及執行案件資料表作為證明方法，而本院審理時就此
    業經踐行調查、辯論程序。則被告前因賭博案件，經本院以
    109年度中簡字第128號判決判處有期徒刑2月確定，於109年
    5月14日易科罰金執行完畢之情，經被告於本院審理時自承
    在卷，並有臺灣高等法院被告前案紀錄表（被告並不爭執證
    據能力）在卷可證，被告受有期徒刑執行完畢，5年以內故
    意再犯本案有期徒刑以上之罪，應依刑法第47條第1項規定
    ，論以累犯；復參酌被告前案犯行為賭博，復為本案賭博犯
    行，而屬危害社會治安相同類型犯罪，足徵其有立法意旨所
    指之特別惡性及對刑罰反應力薄弱明確；並審酌其所犯本案
    之罪，依其犯罪情節，並無應量處最低法定刑，否則有違罪
    刑相當原則，暨有因無法適用刑法第59條酌量減輕其刑之規
    定，致其人身自由遭受過苛侵害之情形，是就被告所犯之罪
    ，爰依刑法第47條第1項規定及司法院釋字第775號解釋文，
    加重其刑。
  ㈤爰審酌被告為本案犯行，實屬可責，且其經營地下臺灣彩券
    「今彩539」簽賭站，助長賭博惡習，對社會善良風氣危害
    非微，應予非難，惟被告經營規模非鉅、經營期間非長，並
    衡酌被告犯罪之動機、目的、手段、犯罪後坦承犯行之犯後
    態度，兼衡被告之教育智識程度及其生活狀況等一切情狀，
    量處如主文所示之刑，並諭知易科罰金之折算標準。
三、沒收部分：
  ㈠被告供本案犯罪所用之手機1支，為被告所有之情，業據被告
    於本院審理時陳明在卷，並未扣案，本院酌以如宣告沒收，
    並查無刑法第38條之2第2項過苛調節條款之適用，自應依刑
    法第38條第2項前段、第4項規定，宣告沒收之，於全部或一
    部不能沒收或不宜執行沒收時，追徵其價額。
  ㈡被告於本院審理時陳稱：我本案經營期間獲利1萬元等語（見
    本院卷第27頁）。是堪認被告本案犯罪所得為1萬元，並未
    扣案，本院酌以如宣告沒收，並查無刑法第38條之2第2項過
    苛調節條款之適用，是應依刑法第38條之1第1項前段、第3
    項規定，宣告沒收之，於全部或一部不能沒收或不宜執行沒
    收時，追徵其價額。
據上論斷，應依刑事訴訟法第452條、第299條第1項前段，刑法
第2條第1項前段、（修正前）第266條第1項、第268條、第55條
、第47條第1項、第41條第1項前段、第38條第2項前段、第4項、
第38條之1第1項前段、第3項，刑法施行法第1條之1第1項，判決
如主文。
本案經檢察官洪淑姿聲請以簡易判決處刑，檢察官張凱傑到庭執
行職務。
中　　華　　民　　國　　111 　年　　7 　　月　　26　　日
                  刑事第四庭    法  官  黃佳琪
以上正本證明與原本無異。
如不服本判決，應於送達判決後20日內向本院提出上訴書狀，並
應敘述具體理由；其未敘述上訴理由者，應於上訴期間屆滿後20
日內向本院補提理由書（均須按他造當事人之人數附繕本）「切
勿逕送上級法院」。
                                書記官  顏偉林
中　　華　　民　　國　　111 　年　　7 　　月　　26　　日

附錄論罪科刑法條：
修正前中華民國刑法第266條
在公共場所或公眾得出入之場所賭博財物者，處3萬元以下罰金
。但以供人暫時娛樂之物為賭者，不在此限。
當場賭博之器具與在賭檯或兌換籌碼處之財物，不問屬於犯人與
否，沒收之。

中華民國刑法第268條
意圖營利，供給賭博場所或聚眾賭博者，處3年以下有期徒刑，
得併科9萬元以下罰金。